【裁判字號】    99,交聲,956
【裁判日期】    990524
【裁判案由】    聲明異議
【裁判全文】
臺灣高雄地方法院交通事件裁定         99年度交聲字第956號
原處分機關  交通部公路總局高雄區監理所
異  議  人  甲○○
上列異議人因違反道路交通管理處罰條例案件，對於交通部公路
總局高雄區監理所於中華民國99年3 月5 日所為之裁決（原處分
案號：高監自裁字第裁80-N00000000號）聲明異議，本院裁定如
下：
    主  文
原處分撤銷。
甲○○汽車駕駛人，駕駛汽車經測試檢定酒精濃度超過規定標準
，應吊扣普通小型車駕駛執照拾貳個月及接受道路交通安全講習
。
    理  由
一、聲明異議意旨略以：異議人甲○○( 以下稱異議人) 於民國
    97年7 月26日凌晨4 時29分許，因飲用酒類後仍駕駛車牌號
    碼6U-1926 號自用小貨車，行經高雄縣路竹鄉○○路（台29
    線8 公里西向車道），與李志忠駕駛之VC-6603 號自小客貨
    車碰撞肇事，嗣警據報到場將異議人送醫並測得其血液中酒
    精濃度為225MG/DL（換算呼氣酒精濃度約1.125MG/L ），而
    為警依法舉發，並經原處分機關交通部公路總局高雄區監理
    所於99年3 月5 日以高監自裁字第裁80-N00000000號裁決書
    ，依據道路交通管理處罰條例第35條第1 項第1 款規定，罰
    鍰異議人新臺幣（下同）49,500元，吊扣大貨車普通駕駛執
    照12個月，並施以道安講習。惟異議人前於法院報到時，有
    申請延後執行，且現尚在成大醫院治療中，須靠柺杖始能站
    立，伊並非逃避，惟可否等待法院資料下來後再予處理，爰
    依法聲明異議等語。
二、按「汽車駕駛人，駕駛汽車經測試檢定，酒精濃度超過規定
    標準者，處1 萬5 千元以上6 萬元以下罰鍰，並當場移置保
    管其車輛及吊扣其駕駛執照1 年」，道路交通管理處罰條例
    第35條第1 項第1 款定有明文。復按「違反行政法上義務而
    受罰鍰、沒入或其他種類行政罰之處罰時，適用本法。但其
    他法律有特別規定者，從其規定。」、「一行為同時觸犯刑
    事法律及違反行政法上義務規定者，依刑事法律處罰之。但
    其行為應處以其他種類行政罰或得沒入之物而未經法院宣告
    沒收者，亦得裁處之。前項行為如經不起訴處分或為無罪、
    免訴、不受理、不付審理之裁判確定者，得依違反行政法上
    義務規定裁處之。」，行政罰法第1 條、第26條第1 項、第
    2 項亦分別定有明文。究其立法目的，一行為同時觸犯刑事
    法律及違反行政法上義務規定時，由於刑罰與行政罰同屬對
    不法行為之制裁，而刑罰之懲罰作用較強，故依刑事法律處
    罰，即足資警惕時，實無一事二罰再處行政罰之必要，且刑
    事法律處罰，由法院依法定程序為之，較符合正當法律秩序
    ，應予優先適用，但罰鍰以外之沒入或其他種類行政罰，因
    兼具維護公共秩序之作用，為達行政目的，行政機關仍得併
    予裁處。再者，其他種類行政罰，係指違反行政法上之義務
    應受「裁罰性」之「不利處分」，依行政罰法第二條規定，
    包括限制或禁止行為之吊扣證照處分，合先敘明。
三、經查，異議人有上開交通違規並經本院判處有期徒刑4月確
    定等情，為異議人所是認，並有高雄縣政府警察局舉發違反
    道路交通管理事件通知單、上開裁決書、本院97年度審交簡
    字第3482號判決書及異議人之臺灣高等法院被告前案紀錄表
    各一份在卷可憑，異議人上開酒醉駕車之違規情節，遭原處
    分機關據以裁罰與本院判決確定之事實，均堪以認定。本件
    異議人既已因酒後駕車之行為同時觸犯刑法及違反行政法上
    義務，並經本院之刑事判決確定，揆諸前揭說明，裁處罰鍰
    部分自無從再適用行政罰之必要。原處分機關於裁決書上亦
    另註明「依行政罰法第26條規定，本案酒駕部分之罰鍰與刑
    事罰競合免繳」，即同此旨，是本件原處分機關應無命聲請
    人再為繳納罰鍰49,500元，應予敘明。
四、又依本件原處分機關之移送書所示，因異議人於本件交通違
    規時，所得以駕駛上開自用小貨車之資格憑證，乃其普通大
    貨車駕駛執照，因此，原處分機關依據道路交通管理處罰條
    例第35條第1項第1款為吊扣異議人駕駛執照12個月之處分時
    ，係欲吊扣異議人之大貨車普通駕駛執照（見本件移送書意
    見欄）。惟按道路交通管理處罰條例第68條已於94年12月14
    日經總統公布修正條文（99年05月05日修正條文尚未施行）
    ，觀其提案修正理由「原條文將違法或違規駕駛人所持有各
    級車類之駕駛執照一併吊扣，失之過酷，影響人民工作及生
    活過鉅」，顯見依修正後道路交通管理處罰條例第68條之規
    定，汽車駕駛人因違反道路交通管理處罰條例及道路交通安
    全規則之規定，受「吊扣」駕駛執照處分時，僅能「吊扣」
    違規當時所駕駛車輛之駕駛執照，不能再「吊扣」其持有各
    級車類之駕駛執照，自甚顯明。從而，於為吊扣駕駛人駕駛
    執照之處分時，自僅得吊扣駕駛人違規時所駕駛該級車類之
    駕駛執照，以限制其繼續駕駛該級車類行駛道路之權利，若
    駕駛人並無該級車類之駕駛執照，即無從執行吊扣駕駛執照
    之處分。本件異議人駕駛系爭自用小貨車違反道路交通管理
    處罰條例第35條第1 項第1 款之規定，本應吊扣其普通小型
    車駕駛執照1 年，原處分機關以異議人無普通小型車之駕駛
    執照可供吊扣時，吊扣其普通大貨車駕駛執照以代之，顯已
    逾越修正後道路交通管理處罰條例第68條之規範意涵及範圍
    。
五、聲明異議，屬一種司法救濟途徑，由法院審查受處分人所涉
    之違規事實是否成立，及原處分所適用之法條是否正確、裁
    罰是否適當，因法院負有司法審查之作用，對原處分失當時
    ，應自為處分。本件異議人雖對於原裁罰部分意旨認識有誤
    ，惟違規之事實同一，既經異議後，本院自得針對原處分適
    用法條是否正確一併為審酌。準此，原處分機關吊扣異議人
    普通大貨車駕駛執照，既有違誤，本件異議即為有理由，應
    由本院將原處分予以撤銷，並依照道路交通管理處罰條例第
    24 條 第1 項第2 款、第35條第1 項第1 款自為裁定，諭知
    如主文第2 項所示之裁罰。
據上論結，應依道路交通管理處罰條例第87條第2 項、道路交通
案件處理辦法第20條前段，裁定如主文。
中    華    民    國    99    年    5     月    24    日
                        交通法庭  法  官  黃宣撫
以上正本證明與原本無異。
如不服本裁定，應於收受送達後5 日內向本院提出抗告狀。
中    華    民    國    99    年    5     月    24    日
                                  書記官  林姵妤

司法院資訊處製作；財團法人民間司法改革基金會備份。
